臺灣桃園地方法院刑事判決
111年度侵訴字第17號
公  訴  人  臺灣桃園地方檢察署檢察官 
被      告  乙○○



選任辯護人  謝昀成律師（法扶律師）          
上列被告因妨害性自主罪案件，經檢察官提起公訴（110年度調
偵續字第11號），本院判決如下：
    主  文
乙○○無罪。
    理  由
一、公訴意旨略以：被告乙○○於民國106年12月27日下午3時許，
    在代號0000甲000000號女子（68年5月生，真實姓名年籍詳
    卷，下稱A女）居住之貨櫃屋外（真實地址詳卷），與A女及
    丁○○飲酒聊天，至同日下午4時許飲酒結束後，因被告欲騎
    車返回其工作之公司（真實地址詳卷）時摔倒，丁○○便開車
    載被告返回其公司，A女則幫被告將其機車騎回公司，丁○○
    再搭載A女返回住處後自行返回其其住在隔壁任職之工廠（
    真實地址詳卷），A女回到住處後因服用感冒藥在屋內睡覺
    時，被告竟基於強制性交之犯意，利用A女虛弱狀態，踢開A
    女住處大門侵入屋內，強行撫摸其胸部、強脫衣物，並以手
    指插入陰道之方式，對A女為性交行為得逞，然因A女持續叫
    喊，被告遂停止其行為離去，A女旋即出門沿路追喊被告強
    姦他等語，惟因被告已騎車離去，A女遂返回家中兀自哭泣
    等待男友代號0000甲000000A號男子（60年8月生，真實姓名
    年籍詳卷，下稱A男）於下午5時45分許下班返家，並於告訴
    A男事情經過之際，被告又來到A女住處尋找其遺落之手機與
    外套，經A男撥打被告手機號碼後於A女住處內床上尋獲。因
    認被告涉犯刑法第222條第1項第7款之侵入住宅強制性交罪
    嫌等語。
二、按犯罪事實應依證據認定之，無證據不得認定犯罪事實；不
    能證明被告犯罪，或被告之行為不罰者，應諭知無罪之判決
    ，刑事訴訟法第154條第2項、第301條第1項定有明文。又事
    實之認定，應憑證據，如未能發現相當證據，或證據不足以
    證明，自不能以推測或擬制之方法，以為裁判基礎；認定不
    利於被告之事實，須依積極證據，苟積極證據不足為不利於
    被告事實之認定時，即應為有利於被告之認定（最高法院40
    年台上字第86號、30年上字第816號判例意旨參照）。次按
    認定犯罪事實所憑之證據，雖不以直接證據為限，間接證據
    亦包括在內，然而無論直接或間接證據，其為訴訟上之證明
    ，須於通常一般之人均不致有所懷疑，而得確信其為真實之
    程度者，始得據為有罪之認定，倘其證明尚未達到此一程度
    ，而有合理之懷疑存在時而無從使事實審法院得有罪之確信
    時，即應由法院為諭知被告無罪之判決（最高法院76年台上
    字第4986號判例意旨參照）。另按檢察官就被告犯罪事實，
    應負舉證責任，並指出證明之方法，刑事訴訟法第161條第1
    項定有明文。因此，檢察官對於起訴之犯罪事實，應負提出
    證據及說服之實質舉證責任。倘其所提出之證據，不足為被
    告有罪之積極證明，或其指出證明之方法，無從說服法院以
    形成被告有罪之心證，基於無罪推定之原則，自應為被告無
    罪判決之諭知（最高法院92年台上字第128號判例意旨參照
    ）。
三、再按告訴人之告訴，係以使被告受刑事訴追為目的，難免故
    予誇大，是其指訴是否與事實相符，仍應調查其他證據以資
    審認（最高法院83年度台上字第989號、93年度台上字第607
    7號判決意旨參照）。又被害人就被害經過所為之指述，不
    得作為認定犯罪之唯一證據，應調查其他補強證據，增強其
    陳述的憑信性，以擔保其指證、陳述確有相當之真實性。申
    言之，被害人之陳述如無瑕疵，尚且就其他方面調查與事實
    相符，始足採為科刑之基礎，倘其陳述尚有瑕疵，在未究明
    前，遽採為論罪科刑之根據，即難認為適法。此所謂無瑕疵
    ，係指被害人所為不利被告之陳述，與社會上之一般生活經
    驗或卷附其他客觀事證並無矛盾而言；所謂就其他方面調查
    認與事實相符，非僅以援用之旁證足以證明被害結果為已足
    ，尤須綜合一切積極佐證，除認定被告確為加害人之外，在
    推理上無從另為其他合理原因之假設而言（最高法院109年
    度台上字第4043號判決意旨參照）。另所謂補強證據，則指
    除該指訴之外，其他足以證明犯罪事實確具有相當程度真實
    性之證據而言，且該必要之補強證據，須與構成犯罪事實具
    有關聯性，非僅增強被害人指述內容之憑信性。是被害人之
    證言是否經過具結，前後是否相符、堅決、態度是否肯定等
    情，僅得為判斷其指訴有無瑕疵之基礎，非其證言之補強證
    據。至於被害人以外之證人陳述，其中如係以聞自被害人在
    審判外之陳述作為內容所為之轉述，因非依憑證人自己之經
    歷、見聞或體驗，乃為傳聞證言，仍不失被害人所為陳述之
    範疇，亦不足以作為被害人所指述犯罪事實之補強證據（最
    高法院108年度台上字第2125號判決意旨參照）。
四、公訴意旨認被告涉犯上開罪嫌，無非係以被告於警詢及偵查
    中之供述、證人即告訴人A女於警詢及偵查中之證述、證人A
    男於偵查中之證述、證人丁○○於警詢及偵查中之證述、刑案
    現場照片8張等件為其主要論據。訊據被告固坦承有於上開
    時間、地點與A女及丁○○飲酒，並於同日二度返回A女前揭住
    處即貨櫃屋之事實，惟堅詞否認有何加重強制性交之犯行，
    並辯稱：我第1次到A女住處喝酒後，離開時忘了帶走我的外
    套、手機和現金，第2次、第3次到A女住處都只是為了找那
    些東西；我第2次去時，因為A女覺得我誣賴她拿走我的東西
    ，而和我發生口角，我作勢拿桌上的空酒瓶丟她，A女就邊
    吼叫邊跑走，我覺得她不可理喻，就直接離開了，第3次我
    再去時，是借用A女的手機撥打我的手機號碼，才在貨櫃屋
    門後找到我的外套和外套口袋內的手機及現金，在過程中我
    完全沒有進入A女所住的貨櫃屋內，也沒有對A女強制性交等
    語。
五、本院之判斷：
㈠經查，A女與其男友A男自106年9月間起居住於上址貨櫃屋，丁○
  ○則任職於與該貨櫃屋相鄰約10至20公尺之工廠；被告、A女及
  丁○○於106年12月27日中午12時許至下午3時許，在上開貨櫃屋
  外一同飲酒，飲畢後丁○○駕車搭載被告返回被告任職之公司，
  再返回上開貨櫃屋旁之工廠工作，A女則於騎乘被告機車至被
  告任職之公司停放後，回其貨櫃屋內休憩；嗣被告又分別於同
  日下午3時許、下午5時至6時許，騎車前往A女上開貨櫃屋各1
  次等情，為被告所不爭執，核與證人即告訴人A女、證人丁○○
  於警詢、偵查及本院審理時、證人A男於偵查及本院審理時之
  證述大致相符（見偵卷第3至4頁反面、第8至10頁反面、第11
  頁正反面、第13頁正反面、第14至15頁、第25至27頁、第30至
  31頁、第35至36頁、第47至49頁、第53頁正反面、第62頁、調
  偵卷第27至30頁、第37至39頁、調偵續卷第91至93頁、本院卷
  第49至55頁、第256至263頁），並有現場照片可佐（見本院卷
  第63至64頁），則此部分事實，堪可認定。
㈡惟就被告本件強制性交犯行之過程，證人A女於警詢、偵查及本
  院審理時，固均證陳：被告在我喝完酒、因為吃感冒藥在貨櫃
  屋內躺在床上睡覺時第2次到我住處，被告直接踹門進來，並
  用手指插入我的陰道等語，然關於被告行為之始末，A女前後
  證述分別如下：
⒈A女於警詢時先陳稱：我在喝完酒後，因為吃感冒藥不舒服在睡
  午覺，我的貨櫃屋的門只有1個喇叭鎖還有1個鉤鎖，我當時喇
  叭鎖沒鎖只有將鉤鎖鎖上，被告用腳將門踹開，門上還留有他
  的腳印，被告就進入貨櫃屋內，當時我穿睡衣躺在床上，然後
  他就強脫我的內褲，摸我的胸部，用右手的2根手指頭插入我
  的陰道，我感覺到痛嚇到就起床，我當時叫被告出去，他就離
  開了等語（見偵卷第8頁反面至第9頁）。
⒉復於偵查中之107年3月5日證述：我送被告回去後，就回貨櫃屋
  睡覺，貨櫃屋裡只有1個房間，我就在房間裡床上睡覺，我有
  睡著，睡了半個小時有，被告突然踹開我房間的門，我就醒了
  ，我準備要起來，還沒有坐起來，被告就直接進房趴到我身上
  ，他動作很快，我穿著睡衣，是1件吊帶式的睡衣裙子，被告
  把睡衣拉起來，脫掉我的內褲整個脫掉，不是只有拉下來，再
  用左手2支手指，插入我下體，我就很生氣，但是我爬不起來
  ，我就叫得很大聲，我叫是怎樣、啊有人，而且隔壁工廠機器
  很大聲，我叫沒有人聽到，因為機器板金的，很大聲，因為我
  一直叫，他就趕快跑掉了，我就趕快爬起來穿衣服，等我爬起
  來穿衣服，他就離開了；他性侵我時整個身體壓著我，我爬不
  起來，用他的左手插我下體，我沒有辦法反抗，我沒有辦法推
  ，整個過程很快，有抽動，我不舒服，我一直叫，他手伸進去
  下體只有約幾秒鐘，因為我一直叫，他就拔出來，跑掉了等語
  （見偵卷第25頁反面至第26頁）。於107年8月15日證陳：我穿
  睡衣躺在床上睡覺，因為我感冒而吃藥，有安眠成分，所以我
  在睡覺，被告踹我的門，他先踹我的門，進來後就上床，直接
  脫我內褲，用右手直接戳我下體，有伸進去下體裡面，我就大
  叫，我爬不起來，他就趕快跑掉等語（見偵卷第53頁反面）。
  另於109年11月10日證稱：案發當時我人在房內睡覺，門內的
  門栓有上鎖，我在睡夢中聽到「扣扣」2聲，我知道是被告用
  腳踹門；我有看到被告把門踹開，衝進我房間的那個動作，我
  很確定；我轉醒時，就已經是我房間門被打開，被告直接走進
  來，一路走到床旁邊，就直接用他雙手掀開我棉被，然後就用
  雙手抓著我內褲直接把內褲扯下來，再用他的腳把我內褲推旁
  邊，用他的右手的食指跟中指插入我陰道內，一路插到我子宮
  ，當時我已經完全清醒，看得很清楚；被告性侵時是用他的右
  膝蓋壓住我的左手掌，再用他的左手握住我的右手的手臂，他
  用他的右手手指插入我陰道，我就一直掙扎，我很快坐起，兩
  隻手都掙開，然後很快推他，被告就被推開，然後他就轉身跑
  走，這中間就是幾秒鐘的時間，從他進我房間到他跑走是很短
  的時間內發生的，我看被告很緊張的樣子等語（見調偵卷第28
  至29頁）。
⒊於本院審理時則證以：案發時我在睡覺，我就突然起來的時候
  ，就是突然為什麼人家脫我的褲子，然後用那個手穿到我的子
  宮進去，就是被告（見本院卷第127頁）；被告進來我的貨櫃
  屋前我有聽到乒乒乓乓這樣子，我就嚇到了，我沒有印象被告
  踹門幾次，我是看到門有他的腳印（見本院卷第128頁）；被
  告進我房間時我在睡覺，我完全沒有看到，我起來時被告已經
  在我旁邊，用他的右手穿到我的子宮裡面去，我沒有看到他在
  這之前做了什麼動作，進來、脫我內褲的時候我不知道（見本
  院卷第135至136頁、第144至145頁）；被告用右手挖我下體時
  ，他在我的左側，我房間沒有電燈又暗暗的，但這不是猜的，
  他一定是用右手，我有看到他用右手，（後改稱）我不記得，
  我不知道被告用左手還是右手，我房間暗暗的，被告過程中沒
  有壓我，只是脫我內褲和將手指伸入我下體（見本院卷第147
  至149頁、第150至151頁）；被告有把我的內褲脫掉，用他的
  右手穿到我的子宮裡面去，這個過程差不多6、7分鐘（見本院
  卷第129頁）；被告去我的房間，用他的手用我的下面，然後
  就我知道的時候，差不多有7、8分鐘，都挖到很痛了，我都爬
  不起來，他用手腳把我的手腳壓住，過程中我喊救命、強姦（
  見本院卷第132至133頁、第141頁）；被告用手插我的子宮，
  我把他推開後他就趕快跑了，這個過程差不多10分鐘（見本院
  卷第133頁）；他挖我下體的時間是幾秒鐘，他從挖我下體到
  我驚醒、被告跑走的時間大概是3、4分鐘，我清醒過來又穿衣
  服出去，這個時間是7、8分鐘或10分鐘等語（見本院卷第150
  至151頁）。
⒋綜觀A女於警詢、偵查及本院審理時歷次之陳述，可見A女就其
  清醒之時間點、親自見聞之情景，先鑿稱其確有目睹被告進門
  之瞬間，後又翻謂其直至被告以手指對其性侵時始醒轉；就被
  告對其性侵之方式，亦有被告是否曾以身體壓制其行動及被告
  係以左手或右手遂行犯行之反覆；關於被告性侵時間之久暫，
  更有數秒鐘、與7至8分鐘之顯著不一，則被告究有無A女所指
  之強制性交犯行，已非無疑。
㈢再細繹A女所證其案發後之反應：
⒈A女雖於本院審理時篤稱：我在被告性侵我後，我有跑出貨櫃屋
  外求救，我先把睡衣換成短袖Ｔ恤和牛仔褲，再跑去旁邊丁○○
  工作的工廠門口，邊跑邊大喊有人強姦我，那時候工廠包含丁
  ○○在內有4個人，丁○○工作的地方在工廠鐵門門口旁邊，他聽
  到我叫就跑出來，我就邊哭邊告訴他被告強姦我等語（見本院
  卷第129至130頁、第153頁）。
⒉然觀諸A女於警詢及偵查中之證言：因為我一直叫，被告就跑掉
  了，我就趕快爬起來穿衣服，穿好衣服我就坐在床上哭，等A
  男回來，A男在被告離開5分鐘後回來，我就馬上跟他說被告對
  我做的事等語（見偵卷第9頁、第26頁），不僅就案發後其曾
  至屋外向丁○○哭訴及求救此一關鍵情節全然未置一詞，更於警
  詢時先謂：我鄰居丁○○有看到被告第2次騎車來我家等語（見
  偵卷第10頁）；再於偵查中之107年3月5日表示：丁○○在隔壁
  上班，他沒有看到被告，被告就跑掉了，丁○○是在他下班後才
  過來，我確定丁○○沒有看到被告性侵我還有從我貨櫃屋跑掉這
  一段過程，因為他在隔壁工廠工作等語（見偵卷第26至27頁）
  ；直至107年8月15日始向檢察官稱：被告性侵完我後跑出我房
  間時有遇到丁○○，丁○○有問他你怎麼跑去別人房間，但被告沒
  有理他就走掉了等語（見偵卷第53頁），可見A女就丁○○是否
  曾親見被告對其性侵後離去之過程此節，亦存齟齬，再顯A女
  關於被告強制性交犯行之證詞與事實究否相符，誠有疑義。
⒊況核諸證人丁○○之證詞，其乃先於警詢時陳稱：我有看到被告
  第2次騎車前來A女住處，約5分鐘後我從工廠出來查看發現外
  面沒人，想說他們應該在房間裡面，就走過去叫A女的名字5、
  6次，結果A女突然從房間衝出來大叫指著房間內的被告說他強
  姦我，被告見狀立刻從房間衝出去騎機車跑掉（見偵卷第14頁
  正反面）；於偵查中復改謂：我載被告回去後就回工廠，我在
  工廠有看到被告又騎車回來，我就走到貨櫃屋外喊A女名字，
  沒有人回應我就回工廠了，1、2分鐘後A女就跑到工廠跟工廠
  的人說她被強姦，這時候我看到被告騎車從A女家離開；A女當
  時跟工廠的很多人講，工廠的人都有聽到等語（見偵卷第35頁
  反面）；於本院審理時則結稱：我在工廠最外面的機臺工作，
  靠近鐵門門口，我有看到被告第2次騎車過來，約5分鐘後我去
  A女的貨櫃屋找她借咖啡，因為我叫了兩、三聲A女的名字，沒
  人回應，我就回工廠，回工廠後我看到被告騎車離開，這時A
  女馬上衝出來跑到我們工廠，對我說她被被告強姦，我不清楚
  工廠的其他人有沒有聽到等語（見本院卷第236頁、第244頁）
  ，可見丁○○對於被告第2次前來A女住處時其所見之情景，係曾
  現場親睹被告在A女貨櫃屋內，或僅見被告騎車前來及離去之
  身影，不僅自身之證詞即前後有別，與A女上開所言，同存殊
  異；遑論丁○○於聽聞A女指訴被告犯行後，陪同A女至其貨櫃屋
  查看時，是否曾見貨櫃屋門口上之鞋印乙節，其先於偵查中之
  107年3月7日稱：我是案發隔天去看才看到門口有腳印等語（
  見偵卷第36頁）；再於偵查中之109年11月18日稱：我確定我
  是在案發當天陪A女回貨櫃屋的時候就有看到鞋印等語（見調
  偵卷第38頁）；末於本院審理時則謂：我案發當天有陪A女回
  去她貨櫃屋查看，但我是隔天才看到鞋印，至於被告第3次來A
  女貨櫃屋等其他的事，我都是事後聽A女、A男說的等語（見本
  院卷第242至243頁），益徵其對於案發當日所實際見聞之經過
  ，實有因A女或A男事後轉述、渲染而混淆之可能，自難認丁○○
  前揭證言足以作為A女指述之補強證據。
㈣另觀以A女證稱被告第3次前來其住處之情狀：
⒈A女先於警詢及偵查中證陳：A男是我的男友，在被告性侵完我
  離開後，我就坐在床上哭等A男回來，A男一回來我就馬上跟她
  說被告對我做的事，A男就說要去打被告，我則勸他不要這樣
  ，我想報警依法處理，在A男走出去要報警時，被告又騎機車
  回來，走到我房間跟A男說他要找他的手機，我跟A男幫他找找
  不到，就用A男的手機打被告的手機，才發現被告的手機在棉
  被旁邊，外套在床上旁邊，A男有質問被告為什麼對我這樣等
  語（見偵卷第26頁、第28頁、第29至30頁）；於本院審理時則
  結證：被告第3次來我家時我在旁邊的菜園，被告到之後A男才
  下班回來，我有看到被告和A男對話，並向A男借手機打電話，
  我當時躲在後面哭沒有出來，還沒有跟A男說被告對我怎麼樣
  等語（見本院卷第154至155頁）；經辯護人質問其所述前後不
  符之原因後，復改陳：是A男先回到家，看到我在哭、問我經
  過時，被告才過來並跟A男借手機，我剛剛是講太快等語（見
  本院卷第160至162頁），堪見A女就被告第3次至其住處尋手機
  時，其是否已告知A男其遭性侵之事等重要情節，各次指述咸
  有扞格，已難驟信。
⒉再酌之證人A男於偵查中所陳：我在案發當天下班回家後，A女
  跟我說有人欺侮她，她跟我說被告對她上下其手，用手插入她
  陰道，過沒多久被告就跑來，被告跟我說他要找電話，並叫我
  用我的手機撥他的電話，我照做並打了5、6通後，被告就在床
  上找到他的手機，他跟我說你女友服務很好後就走了等語（見
  偵卷第30頁）；及其於本院審理時所證：我下班回家時看到A
  女在貨櫃屋門口哭，我有問她怎麼了，但她沒有說，就只是非
  常害怕、躲在我後面，等被告找完手機走了才告訴我被性侵的
  事等語（見本院卷第172至173頁）；與其經本院提示A女、A男
  於之偵訊筆錄後，所改稱：被告回來找手機前A女已經告訴我
  她被性侵，我聽到後很生氣、想殺死被告，在我們講話的時候
  被告就騎車過來了，但我當下因為不知所措，還是幫被告找手
  機等語（見本院卷第173至179頁），足見A男所言除於經追問
  後即陷於前後反覆之自我矛盾外，與A女陳述之內容，亦有不
  容忽視之差異，要難作為A女前開不利於被告指證之補強證據
  。
㈤至公訴意旨固執前開貨櫃屋門扇之照片為據（見偵卷第17頁反
  面下方），認被告有踹門侵入A女住處之行為等語。惟該照片
  僅攝得貨櫃屋門扇之中下部位有鞋狀之黑色印痕一節，自該照
  片以觀，至為灼然，而此痕跡是否為被告所留此情，卷內除A
  女於偵查中所陳：門上的腳印是A男看到後，跟我說這是被告
  踹門留下來的等語外（見偵卷第28頁），既無其他積極證據足
  證此與被告有何關涉，自無從空憑A女及A男之臆測即逕認被告
  確有侵入A女貨櫃屋之舉，更不足斷論被告有強制性交之犯行
  。
六、綜上所述，本件除告訴人A女之指訴外，並無足夠與犯罪事
    實具關聯性且足以證明犯罪事實確具有相當程度真實性之補
    強證據，則檢察官主張被告有對A女加重強制性交之犯行，
    即有合理懷疑存在。是本案依公訴意旨所提出之證據，經本
    院調查結果，尚不足使本院達於通常一般之人均不致有所懷
    疑，而得確信其為真實之程度，致使無從形成被告有罪之確
    信，揆諸首揭說明，本件被告被訴之侵入住宅強制性交犯行
    ，要屬不能證明，自應為被告無罪之諭知。
據上論斷，應依刑事訴訟法第301條第1項，判決如主文。
本案經檢察官賴建如、丙○○提起公訴，檢察官林鈺瀅到庭執行職
務。
中　　華　　民　　國　　111 　年　　9 　　月　　21　　日
                  刑事第十五庭　審判長法　官　林龍輝
                                      法  官  林岷奭
                                      法  官  郭于嘉
以上正本證明與原本無異。
如不服本判決應於收受判決後20日內向本院提出上訴書狀，並應
敘述具體理由。其未敘述上訴理由者，應於上訴期間屆滿後20日
內向本院補提理由書(均須按他造當事人之人數附繕本)「切勿逕
送上級法院」。 
　　　　　　　       　　　　　　　　 書記官　許哲維
中　　華　　民　　國　　111 　年　　9 　　月　　21　　日